臺灣板橋地方法院民事判決　　　　　　　96年度訴字第1981號
原　　　告　友邦產物保險股份有限公司（原名中央產物保險股
　　　　　　份有限公司）
法定代理人　甲○○
訴訟代理人　乙○○
被　　　告　丙○○
上列當事人間請求侵權行為損害賠償事件，經本院於民國96年10
月16日言詞辯論終結，判決如下：
    主      文
被告應給付原告新臺幣壹佰伍拾壹萬壹仟陸佰柒拾捌元，及自民
國九十六年五月二十二日起至清償日止，按週年利率百分之五計
算之利息。
訴訟費用由被告負擔。
本判決於原告以新臺幣伍拾壹萬元供擔保後，得假執行。
    事實及理由
一、程序方面：
（一）原告原名中央產物保險股份有限公司，嗣於民國96年5 月
      30日更名為友邦產物保險股份有限公司，此有原告最新公
      司變更登記表附卷可稽（見本院卷第23至24頁），合先敘
      明。
（二）被告未於言詞辯論期日到場，核無民事訴訟法第386 條各
      款所列情形，爰依原告聲請，由其一造辯論而為判決。
二、原告主張：
（一）被告明知酒後不得駕車，竟仍於95年8 月20日下午3 時30
      分許，在臺北縣三重市○○○路某處，與友人飲用啤酒後
      ，已達不能安全駕駛動力交通工具之狀態，詎仍不顧此風
      險存在，猶駕駛原告所承保強制汽車責任險（下稱強制險
      ）之訴外人林佑祥所有車號PL─9878號自用小客車（下稱
      小客車）離去；於是日夜間10時30分許，自臺北市○○區
      ○○路423 巷由東往西方向左轉萬大路往南方向行駛，其
      原應注意車前狀況及兩車併行之間隔，而依當時天候晴、
      夜間有照明、路面鋪裝柏油、乾燥、無缺陷、無障礙物、
      視距良好，對於車前各人、車之動態當能確切掌握等情況
      ，並無不能注意之情事，適有訴外人陳阿妹騎乘車號UZD
      ─822 號輕型機車（下稱機車），亦同自該處左轉後行駛
      在被告小客車左前方之內側車道，被告終因飲酒過量，致
      判斷力、操控小客車之能力均劣於平時未飲酒時之狀況，
      而疏未能注意上開規定，在所駕小客車行經陳阿妹騎乘機
      車旁而併行時，因疏未保持兩車併行之安全間隔，以致小
      客車之左前車角及左照後鏡與機車之右側車身發生擦撞，
      使陳阿妹人、車倒地，造成顱內出血，經急救後仍延至95
      年8 月24日下午3 時15分傷重不治死亡，而被告經警施以
      呼氣測試，測得其呼氣酒精濃度為每公升0.58毫克，而查
      悉上開酒後駕車之情。
（二）原告已依強制汽車責任法（下稱強制險法）規定給付保險
      金合計新臺幣（下同）1,511,678 元（死亡保險金1,500,
      000 元及醫療費用保險金11,678元）予被害人陳阿妹之受
      益人即其配偶黃進行、子女黃建邦、黃建喬、黃建凱（下
      合稱受益人4 人），並由黃建邦代表受領，而上開車禍發
      生時，被告係因飲用酒類吐氣酒精濃度超過每公升0.55毫
      克仍駕駛小客車，導致操控能力變差，並疏未保持兩車併
      行之安全間隔，而與陳阿妹騎乘之機車發生車禍，並致陳
      阿妹死亡，係違反道路交通安全規則第114 條第1 項第2
      款、強制險法第29條第1 項第1 款之規定，被告顯有過失
      甚明，被害人陳阿妹之家屬即受益人4 人本得依民法第19
      1 條之2 、第192 條第1 項、第2 項、第194 條之規定對
      被告請求相關損害賠償，惟因原告對受益人4 人支付上開
      保險金後，自得依強制險法第29條第1 項第1 款之規定代
      位行使受益人4 人對被告之損害賠償請求權。
（三）是原告聲明：求為判決如主文所示，暨以供擔保為條件之
      假執行宣告。
三、被告除對本院96年度促字第31909 號支付命令（下稱支付命
    令）提出異議狀，該狀內容僅表示對支付命令表示異議外，
    並未以言詞或其他書狀為何具體內容之答辯。
四、原告主張之上開事實，已據其提出與所述相符之理賠計算書
    、交通事故證明書、相驗屍體證明書、強制險給付理算明細
    表、理賠金額確認書、授權書各1 件為證，被告固曾對支付
    命令提出異議狀，惟該狀僅表示：「為就鈞院96年度促字第
    31909 號支付命令聲明異議。」等字句，並未提出任何具體
    之答辯，且其既經合法通知無正當理由未到場，亦未以言詞
    或提出其他書狀為何具體答辯，且臺灣臺北地方法院96年度
    交易字第88號過失致死案件（下稱相關刑案）所為之認定亦
    適與本院相同，認本件被告服用酒類不能安全駕駛動力交通
    工具而駕駛並因而過失致人於死犯行明確，判處有期徒刑4
    月、8 月，應執行有期徒刑10月等事實，亦有該判決1 件附
    卷可稽，是原告之主張與證據及事實並無相違，應堪信為真
    正。
五、按「汽車駕駛人有下列情形之一者，不得駕車：．．．二、
    飲用酒類或其他類似物後其吐氣所含酒精濃度超過每公升0.
    25毫克或血液中酒精濃度超過百分之0.05以上。．．．」，
    道路交通安全規則第114 條第2 款定有明文。次按「被保險
    人有下列情事之一，致被保險汽車發生汽車交通事故者，保
    險人仍應依本法規定負保險給付之責。但得在給付金額範圍
    內，代位行使請求權人對被保險人之請求權：一、飲用酒類
    或其他類似物後駕駛汽車，其吐氣或血液中所含酒精濃度超
    過道路交通管理法規規定之標準。．．．」，強制險法第29
    條第1 項第1 款亦規定甚明。繼按「汽車、機車或其他非依
    軌道行駛之動力車輛，在使用中加損害於他人者，駕駛人應
    賠償因此所生之損害。但於防止損害之發生，已盡相當之注
    意者，不在此限。」，「不法侵害他人致死者，對於支出醫
    療及增加生活上需要之費用或殯葬費之人，亦應負損害賠償
    責任。」，「被害人對於第三人負有法定扶養義務者，加害
    人對於該第三人亦應負損害賠償責任。」，「不法侵害他人
    致死者，被害人之父、母、子、女及配偶，雖非財產上之損
    害，亦得請求賠償相當之金額。」，民法第191 條之2 、第
    192 條第1 項、第2 項、第194 條亦分別定有明文。原告主
    張被告於飲用酒類吐氣所含酒精濃度已達0.58毫克，已超過
    道路交通安全規則之標準，仍駕駛原告承保之小客車撞及訴
    外人陳阿妹致死，被害人陳阿妹之家屬即受益人4 人本得依
    上開民法第191 條之2 、第192 條第1 項、第2 項、第194
    條之規定對被告請求相關損害賠償，惟因原告對受益人4 人
    支付上開保險金後，自得依強制險法第29條第1 項第1 款之
    規定代位行使受益人4 人對被告之損害賠償請求權。從而，
    原告依據侵權行為法律關係及強制險法第29條第1 項第1 款
    之規定，據以提起本件訴訟，請求被告給付如主文所示金額
    ，即無不合，應予准許。
六、原告陳明願供擔保以代釋明聲請宣告假執行，核無不合，爰
    酌定相當擔保金額，准予宣告假執行。
七、訴訟費用負擔之依據：民事訴訟法第78條。
中　　華　　民　　國　　96　　年　　10　　月　　30　　日
                  民事第二庭法　官　鍾啟煌
以上正本係照原本作成。
如對本判決上訴，須於判決送達後20日內，向本院提出上訴狀，
上訴臺灣高等法院（應按他造人數提出繕本）。
中　　華　　民　　國　　96　　年　　10　　月　　30　　日
                            書記官　張國仁
